【裁判字號】    96,簡上,594
【裁判日期】    980211
【裁判案由】    損害賠償
【裁判全文】
臺灣臺北地方法院民事判決             96年度簡上字第594號
上  訴  人  北將國際理財顧問股份有限公司
                        之35
法定代理人  甲○○
                        之35
訴訟代理人  王元勳律師
被  上訴人  乙○○
上列上列當事人間請求損害賠償事件，上訴人對於民國96年10月
31日臺北簡易庭96年度北簡字第12316號第一審判決提起上訴，
本院於民國98年1月14日言詞辯論終結，判決如下：
    主  文
上訴駁回。
第二審訴訟費用由上訴人負擔。
    事實及理由
一、被上訴人起訴主張：被上訴人於95年7 月中旬，見上訴人所
    販賣「甲○○老師股期絕學教學DVD 」內容之懸賞廣告，聲
    明「凡檢舉盜拷或非法販售本公司所發行之著作，因而破獲
    者，本公司將發獎金新臺幣20萬元作為酬謝，並絕對保密檢
    舉人。」被上訴人隨即於同年8月3日向被告檢舉訴外人陳心
    瑀、許智能等2人，並嗣於同年月17日提供該2人之姓名、電
    話、地址、墊子郵件買賣資訊、網路販售網頁、陳心瑀95年
    8 月15日出售予被上訴人之盜版光碟及匯款單據資料予上訴
    人，上訴人因此查獲陳心瑀、許智能，詎上訴人未依上揭懸
    賞廣告給付40萬元，竟僅交付4萬8,000元，為此依懸賞廣告
    法律關係，請求上訴人給付未付之35萬2,000 元及自起訴狀
    繕本送達翌日起算之遲延利息等語。
二、上訴人則以：上訴人於95年6 月前因邱耀鋒得知陳心瑀、許
    智能販售盜版「甲○○老師股期絕學教學DVD」，並於同年7
    月12日向保護智慧財產大隊第1中隊報案，檢舉網路暱稱「
    小李」amor888、「愛麗斯」alice6878、smg05621等3 人，
    是邱耀鋒方為最先檢舉人，其早於被上訴人檢舉並向保護智
    慧財產大隊（下稱保智大隊）提出檢舉，是查獲陳心瑀、許
    智能販售盜版光碟，自非被上訴人檢舉而破獲，縱被上訴人
    提供上揭資料供上訴人將交與保智大隊，上訴人仍無給付被
    上訴人獎金義務，是被上訴人訴請上訴人給付獎金，自無理
    由等語，資為抗辯。
三、原審判決被上訴人勝訴，上訴人對於原審判決不服，提起本
    件上訴，並為上訴聲明：(一)原判決廢棄。(二)被上訴人在原審
    之訴及假執行之聲請均駁回。被上訴人則為答辯聲明：上訴
    駁回。
四、兩造不爭執之事實：
  (一)上訴人於「甲○○老師股期絕學教學DVD 」內容載懸賞廣告
    ，聲明「凡檢舉盜拷或非法販受（按應為「售」）本公司所
    發行之著作，因而破獲者，本公司將發獎金新台幣20萬元作
    為酬謝，並絕對保密檢舉人。」
  (二)上訴人委任其公司副總經理邱耀鋒於95年7 月12日21時向保
    護智慧財產警察大隊第1 中隊報案，檢舉網路暱稱「小李」
    amo r888、「愛麗斯」alice6878、smg05621等3人，未經上
    訴人同意，於網路販售盜版光碟，侵害上訴人著作權。
  (三)上訴人嗣查獲陳心瑀、許智能非法盜拷或販售「甲○○老師
    股期絕學教學DVD」，許智能為此以16萬元與上訴人和解、
    陳心瑀則無任何賠償和解。
五、被上訴人主張上訴人應依懸賞廣告給付報酬等情，則為上訴
    人所否認，並以前揭情詞置辯，是本件主張爭點厥為：被上
    訴人是否完成懸賞廣告之行為？被上訴人對上訴人請求懸賞
    廣告之報酬有無理由？茲論述如下：
  (一)按以廣告聲明對完成一定行為之人給與報酬者，為懸賞廣告
    。廣告人對於完成該行為之人，負給付報酬之義務。民法第
    164條第1項定有明文。又懸賞廣告，係以廣告方法使不特定
    之多數人得知悉廣告人對完成一定行為之人，給與報酬之意
    思表示，此不特定之多數人雖有一定範圍之限制，亦屬無妨
    。所謂完成一定行為，乃指完成廣告人於廣告內容所指定之
    特定行為而言。查上訴人於其所發行之「甲○○老師股期絕
    學教學DVD 」內容登載懸賞廣告，聲明「凡檢舉盜拷或非法
    販受（按應為「售」）本公司所發行之著作，因而破獲者，
    本公司將發獎金新台幣20萬元作為酬謝，並絕對保密檢舉人
    。」其係以廣告方法使不特定之多數人得知悉廣告人對完成
    一定行為之人，給與報酬之意思表示，核其性質，即屬懸賞
    廣告，迨無疑義。次查，被上訴人謂其已完成系爭懸賞廣告
    聲明之行為乙節，並提出檢舉之網頁資料（見原審卷第8 頁
    至第127頁），且上訴人亦收受被上訴人交付之檢舉資料，
    業經證人邱耀鋒於原審證稱：伊為上訴人公司副總經理，被
    上訴人於95年8 月中旬打電話向我們檢舉許智能、陳心瑀及
    潘信安，伊告知被上訴人，我們已（按即95年7 月12日）向
    保智大隊報案，但被上訴人還是主動將陳心瑀、許智能的資
    料拿到我們公司，且因證物我們只有潘信安（按即沒有許智
    能、陳心瑀）的部分，所以就接受了被上訴人的證物等語（
    見原審卷第171頁 ）。是被上訴人有檢舉盜拷或非法販售上
    訴人公司所發行之著作之事實，應堪認定。又被上訴人所交
    付之資料對於案件之破獲確有助益之事實，業經證人即保智
    大隊承辦人丙○○於本院審理時到庭證述屬實（見本院卷第
    54頁），且為上訴人所不爭執（見本院卷第93頁反面）。是
    被上訴人檢舉盜拷或非法販售上訴人公司所發行之著作與破
    獲間，有因果關係，故被上訴人主張其已完成懸賞廣告之一
    定行為，即難謂子虛。
  (二)上訴人雖主張最先完成懸賞廣告一定行為之人為訴外人即上
    訴人公司副總經理邱耀鋒，縱被上訴人提供資料供上訴人將
    交與保智大隊，上訴人仍無給付被上訴人獎金義務云云。惟
    查：證人邱耀鋒於95年7 月12日，在保智大隊檢舉網路暱稱
    「小李」amor888、「愛麗斯」alice、smg05621盜拷或非法
    販售上訴人公司所發行之著作之身分，乃上訴人代理人之事
    實，業據證人丙○○於本院審理時證稱：95年7 月中旬左右
    ，有一位郭小姐說要檢舉網路盜賣，伊告知如代表北將提出
    告訴或檢舉需由負責人提出委任狀，郭小姐告知伊，北將負
    責人為邱耀鋒等語（見本院卷第54頁），且有記載「北將國
    際理財顧問股份有限公司 委任人 邱耀鋒 至本中隊 檢舉網
    路暱稱『小李』amor888、『愛麗斯』alice16878、『smg05
    62』三人未經著作人同意，於網路販售盜版財經教學光碟，
    侵害他人著作財產權。」之保護智慧財產警察大隊第一中隊
    受理民眾（侵害智慧財產）案件紀錄表（見原審卷第174頁
    ）在卷可稽，參以證人邱耀鋒於原審證稱：伊為上訴人公司
    副總經理，被上訴人於95年8 月中旬打電話向我們檢舉許智
    能、陳心瑀及潘信安，伊告知被上訴人，我們已（按即95年
    7 月12日）向保智大隊報案，但被上訴人還是主動將陳心瑀
    、許智能的資料拿到我們公司，且因證物我們只有潘信安（
    按即沒有許智能、陳心瑀）的部分，所以就接受了被上訴人
    的證物等語（見原審卷第171頁），均以「我們公司」即上
    訴人稱證述，是上訴人主張最先完成懸賞廣告一定行為之人
    為邱耀鋒，顯非無疑。況95年7月12日檢舉資料僅有暱稱「
    小李」amor888、「愛麗斯」alice、smg0562 網路帳號，而
    無其他資料之事實，業據證人丙○○於原審及本院審理時證
    述明確（見原審卷第187 頁、本院卷第54頁），且為兩造所
    不爭執；參諸網路上銷售盜版光碟片之人，為免遭人訴追，
    多以匿名、假名方式在網路上申請免費電子郵件帳號，造成
    犯罪追查不易等情，實難認定上訴人未收受被上訴人資料而
    能查獲陳心瑀、許智能二人。從而，上訴人於95年7月12日
    雖委任邱耀豐向保護智慧財產警察大隊報案時，顯不知本件
    侵權人為陳心瑀、許智能至明，雖對於破案亦有助力，但顯
    未如被上訴人所檢舉之事實明確，故上訴人主張最先完成懸
    賞廣告一定行為之人為訴外人即上訴人公司副總經理邱耀鋒
    ，縱被上訴人提供資料供上訴人將交與保智大隊，上訴人仍
    無給付被上訴人獎金義務云云，洵無足採。
  (三)綜上，被上訴人具體向上訴人陳明侵權人姓名即為陳心瑀、
    許智能，並提供渠等電話、盜版光碟片、許智能住家地址（
    見原審卷第148 頁）以利員警調查，是被上訴人謂其提出檢
    舉，並因此查獲本件非法盜拷、販售盜版光碟，已完成懸賞
    廣告所聲明之行為，即為可採。
六、綜上所述，被上訴人依懸賞廣告之法律關係，請求上訴人給
    付其檢舉陳心瑀、許智能之懸賞廣告報酬40萬元，扣除上訴
    人前已給付被上訴人4萬8,000元，應給付被上訴人35萬2,00
    0元及自起訴狀繕本送達翌日起即96年3月21日至清償日止之
    法定遲延利息，自屬有據。原審判決上訴人敗訴，經核與法
    並無不合，上訴意旨求予廢棄改判，為無理由，應駁回其上
    訴。
七、本件事證已臻明確，兩造其餘攻擊防禦方法及所提證據，核
    與本件判決結果不生影響，爰不另一一論述，併予敘明。
八、據上論結，本件上訴為無理由，依民事訴訟法第436條之1第
    3項、第449條第1項、第78條，判決如主文。
中    華    民    國    98    年    2     月    11    日
                 民事第三庭    審判長法  官  丁蓓蓓
                                     法  官  管靜怡
                                     法  官  周玉琦
以上正本係照原本作成。
本件不得上訴。
中    華    民    國    98    年    2     月    12    日
                                     書記官  劉英權


司法院資訊處製作；財團法人民間司法改革基金會備份。
